臺灣苗栗地方法院刑事判決
111年度易字第198號
公  訴  人  臺灣苗栗地方檢察署檢察官
被      告  劉佩宜



上列被告因詐欺案件，經檢察官提起公訴(臺灣苗栗地方檢察署1
11年度偵字第2356號)及移送併辦（臺灣臺中地方檢察署111年度
偵字第28148號)，因被告於本院準備程序中，就被訴之事實為有
罪之陳述，經本院告知簡式審判程序意旨，並聽取當事人之意見
後，本院合議庭裁定改依簡式審判程序審理，判決如下：
    主  文
劉佩宜幫助犯詐欺取財罪，處拘役肆拾日，如易科罰金，以新臺
幣壹仟元折算壹日。
    犯罪事實
一、劉佩宜於民國110年10月初某日，在網路上瀏覽應徵兼差工
    作之訊息後，即與真實姓名年籍不詳、暱稱「慎賢」之人聯繫
    ，其工作內容即提供每1行動電話門號供使用，每月即可獲
    得新臺幣（下同）1,000元之報酬，而依其一般社會生活之
    通常經驗，當知電話門號申請人與實際使用者不同，使用者
    即可藉此躲避員警追查，作為詐欺取財之犯罪工具；且現今
    一般行動電話門號之申請均甚為簡易方便，如係基於正當用
    途而有使用行動電話門號之需，以自己名義申請辦理即可，
    無使用他人門號以掩飾實際通話人之必要，竟仍基於縱所提
    供之行動電話門號被作為詐欺取財之用，亦不違背其本意之
    幫助詐欺不確定故意，於110年10月間，接續向亞太電信股
    份有限公司、台灣之星電信股份有限公司、台灣大哥大股份
    有限公司、遠傳電信股份有限公司、中華電信股份有限公司
    ，申辦包含行動電話0000000000號、0000000000號等9張門
    號SIM卡後，旋於110年10月間，在臺中市大甲區火葬場附近
    平交道某處，將包含上開手機門號SIM卡出售予自稱「慎賢
    」之詐騙份子使用。嗣該詐騙份子取得上開手機門號SIM卡
    後，即意圖為自己不法之所有，分別為以下犯行：
　㈠於110年10月13日20時42分許，以上開0000000000門號撥打電
    話予黃國州所持用0000000000號門號，向黃國州佯稱係其外
    甥，並加入LINE為好友後，以LINE暱稱「吳承甫」向黃國州
    誆稱因投資需借款云云，致黃國州陷於錯誤，於110年10月1
    4日11時41分起至同日11時48分之間，轉帳3筆各4萬元至賴
    玟伶（另由警追查中）所申設之合作金庫商業銀行帳戶(帳
    號00000000000000號)。　
　㈡於110年10月13日17時許，以上開0000000000行動電話門號撥
    打電話予吳麗霜所持用之0000000000行動電話門號，向吳麗
    霜佯稱係其姪子「吳書徹」，並要求吳麗霜加入以上開0000
    000000門號所登入使用之通訊軟體LINE為好友後，再佯以LI
    NE暱稱「吳書徹」名義，向吳麗霜誆稱因投資需借款云云，
    致吳麗霜陷於錯誤，於110年10月14日15時24分許，依指示
    臨櫃匯款新臺幣（下同）32萬元至李韋德所申設之中國信託
    商業銀行帳戶(帳號000000000000號)（李韋德涉有幫助詐欺
    取財等罪嫌部分，另由臺灣桃園地方檢察署檢察官偵辦中）
    ，並旋即遭提領一空。　
二、案經黃國州訴由臺中市政府警察局第五分局報告臺灣苗栗地
    方檢察署檢察官偵查起訴及吳麗霜訴由桃園市政府警察局大
    溪分局報告臺灣臺中地方檢察署檢察官移送併辦。
    理  由
壹、程序方面：
　　本案被告劉佩宜所犯係死刑、無期徒刑或最輕本刑為3年以
    上有期徒刑以外之罪，亦非高等法院管轄之第一審案件，其
    於準備程序進行中，就被訴事實為有罪之陳述，經本院告知
    簡式審判程序之旨，並聽取檢察官、被告之意見後，經合議
    庭裁定由受命法官獨任進行簡式審判程序，是依刑事訴訟法
    第273條之2規定，本案之證據調查，不受同法第159條第1 
    項、第161條之2、第161條之3、第163條之1及第164條至第1
    70條規定之限制，合先敘明。
貳、實體方面：
一、上開犯罪事實，業據被告於本院準備程序及審理中（見本院
    卷第120、124、129頁）均坦承不諱，核與證人即告訴人黃
    國州及吳麗霜等（下合稱告訴人2人）於警詢時證述之情節
    相符【見臺灣苗栗地方檢察署111年度偵字第2356號卷（下
    稱偵卷一）第19、20頁，臺灣臺中地方檢察署111年度偵字
    第28148號卷（下稱偵卷二）第33至35頁】，並有告訴人黃
    國州臺幣轉帳截圖(偵卷一第23至第27頁)、告訴人黃國州與
    自稱「吳承甫」之LINE對話紀錄(偵卷一第29頁)、被告名下
    電話門號基本資料(偵卷一第63至第73頁)及手機門號000000
    0000號雙向通聯記錄(偵卷一第77至第90頁)，告訴人吳麗霜
    匯款申請書回條(偵卷一第41頁)、告訴人吳麗霜與自稱「吳
    書徹」之LINE對話紀錄(偵卷二第43至44頁)，足認被告之任
    意性自白與事實相符，洵值採信。故本案事證明確，被告犯
    行堪以認定，應予依法論科。
二、論罪科刑：
　㈠刑法上之幫助犯，係對於犯罪與正犯有共同之認識，而以幫
    助之意思，對於正犯資以助力，且未參與實施犯罪之行為者
    而言（最高法院84年度台上字第5998號、88年度台上字第12
    70號判決意旨參照）。查被告將所有上開手機門號SIM卡出
    售予不詳詐欺犯罪者使用，使不詳詐欺犯罪者得基於詐欺取
    財之犯意，以上開行動電話門號撥打電話予告訴人2人等行
    使詐術，致告訴人2人等陷於錯誤，聽從指示匯款而受有財
    產損害；惟被告僅單純將所有手機門號SIM卡出售供人使用
    ，卷內亦無證據證明被告有參與詐欺取財犯行之構成要件行
    為，應認純係出於幫助之意思而提供助力，使不詳詐欺犯罪
    者得隱藏真實身分並成功遂行詐欺取財犯行，揆諸前開說明
    ，當屬幫助犯。是核被告所為，係犯刑法第30條第1項前段
    、第339條第1項之幫助詐欺取財罪。　
　㈡被告以一提供上開手機門號SIM卡之行為，供不詳詐欺犯罪者
    分別幫助詐欺告訴人2人等之財物，為同種想像競合犯，應
    依刑法第55條前段規定從一重處斷。又被告所犯之罪係基於
    幫助犯意而為之，為幫助犯，爰依刑法第30條第2項規定，
    按正犯之刑減輕之。　
　㈢爰以行為人之責任為基礎，審酌日常生活中，不法之徒利用
    他人之門號作為詐欺取財之工具，已經傳播媒體多所報導，
    政府機關亦廣為宣導，一般稍具知識之人，對此情形均難諉
    為不知，被告既為成年人，又非無通常智識及生活經驗，理
    應對於提供行動電話門號予他人，可能遭他人作為犯罪工具
    使用、更將造成犯罪偵查機關查獲犯罪行為人之困難有所認
    識，竟受金錢誘惑，恣意提供多個行動電話門號SIM卡供他
    人為不法使用，助長詐欺犯罪風氣，對社會秩序產生危害，
    所為實有不該，且迄今尚未賠償告訴人等所受損害，惟慮及
    被告犯後於本院審理中終能坦承犯行，且並未實際參與本案
    詐欺取財犯行、可責難性較輕，審酌其犯罪之動機、目的、
    手段，及其無犯罪科刑紀錄，此有臺灣高等法院被告前案紀
    錄表在卷可稽，素行尚稱良好，兼衡告訴人吳麗霜對於本案
    刑度之意見(見本院卷第107、108頁)以及被告於審判中自陳
    高職畢業之智識程度，目前擔任行政職，月收入2萬6,000元
    ，尚需照顧2名分別為小學一年級及二年級幼子，每月需負
    擔約3,000至5,000元之扶養費，且因甲狀腺腫大須定期回診
    之身體情況(見本院卷第129頁)等一切情狀，量處如主文所
    示之刑，並諭知易科罰金之折算標準。
三、沒收部分：
　　依卷內相關證據雖可認定被告有出售所有手機門號SIM卡之
    行為，惟並無積極證據可認定被告因本案犯罪而有實際獲取
    報酬，爰不予宣告沒收。
據上論斷，應依刑事訴訟法第273條之1第1項、第299條第1項前
段，刑法第30條第1項前段、第2項、第339條第1項、第55條前段
、第41條第1項前段，刑法施行法第1條之1第1項，判決如主文。
本案經檢察官呂宜臻提起公訴，檢察官張文傑移送併辦，檢察官
楊岳都到庭執行職務。
中　　華　　民　　國　　111 　年　　10　　月　　27　　日
                  刑事第三庭  法  官  郭世顏
以上正本證明與原本無異。　　　　　　　　　　　　　　　　
如不服本判決應於收受判決後20日內向本院提出上訴書狀，並應敘述具體理由。其未敘述上訴理由者，應於上訴期間屆滿後20日內向本院補提理由書(均須按他造當事人之人數附繕本)「切勿逕送上級法院」。告訴人或被害人如對本判決不服者，應具備理由請求檢察官上訴，其上訴期間之計算係以檢察官收受判決正本之日期為準。　　　　　　　　　　　　　　　　　　　　　　　                             書記官  呂  彧
中　　華　　民　　國　　111 　年　　10　　月　　27　　日

附錄本案論罪科刑法條
中華民國刑法第339條
意圖為自己或第三人不法之所有，以詐術使人將本人或第三人之
物交付者，處5年以下有期徒刑、拘役或科或併科50萬元以下罰
金。
以前項方法得財產上不法之利益或使第三人得之者，亦同。
前二項之未遂犯罰之。